【裁判字號】    90,訴,336
【裁判日期】    901231
【裁判案由】    偽造文書
【裁判全文】
臺灣苗栗地方法院刑事判決                            九十年度訴字第三三六號
    公  訴  人  臺灣苗栗地方法院檢察署檢察官
    被      告  甲○○
右列被告因偽造文書等案件，經檢察官提起公訴（九十年度偵字第四一五○號），本
院判決如左：
    主  文
甲○○行使偽造私文書，足以生損害於公眾及他人，累犯，處有期徒刑壹年。台中市
警察局第一分局逕行拘提、逮捕案公務電話紀錄表、台中市警察局第一分局查獲煙毒
嫌疑人尿液採尿液紀錄表、台中市警察局第一分局委託鑑驗尿液代號與真實姓名對照
表、台中市警察局第一分局現場檢查紀錄表及警訊筆錄及台灣台中地方法院檢察署偵
訊筆錄上偽造之「乙○○」之署押，均沒收。
    事  實
一、甲○○前因偽造文書案件，經法院判處有期徒刑五月，甫於民國（下同）八十八
    年二月六日執行完畢，猶不知悔改。於八十八年九月間，在台中市○區○○里○
    ○街一五三號八樓之三住處，拾獲乙○○之汽車駕駛執照一枚，乃思換貼其照片
    於該駕駛執照上、冒用乙○○之名義，以避免其因竊盜案通緝之身分為警查獲，
    而意圖為自己不法之所有，將之侵占入己，（侵占遺失物罪，追訴權時效已完成
    ，故不予追訴）旋即與年籍、姓名不詳，綽號「阿清」之成年男子共同基於偽造
    文書之犯意聯絡，由甲○○持交其照片一張予該綽號「阿清」之男子，由阿清者
    以換貼照片之方式，將乙○○照片撕下換貼成甲○○照片方式，變造乙○○之汽
    車駕駛執照。嗣甲○○於八十九年五月二十四日凌晨零時五分許，在台中市○○
    ○路五三六之一號二樓二一三室處，因持有二包第二級毒品安非他命為警查獲，
    甲○○乃冒乙○○名義應詢並出示上開變造後之汽車駕駛執照供員警核對身分，
    復於同日零時二十分許，在台中市警察局第一分局大誠派出所內，於員警查獲違
    反毒品危害防制條例案調查程序中所製作之逕行拘提、逮捕案公務電話紀錄表、
    台中市警察局第一分局查獲煙毒嫌疑人尿液採尿液紀錄表、台中市警察局第一分
    局委託鑑驗尿液代號與真實姓名對照表、台中市警察局第一分局現場檢查紀錄表
    及警訊筆錄中，偽簽「乙○○」之署名並捺指印，以示該案受調查人乃乙○○；
    另於收受員警製作之台中市警察局第一分局逮捕通知書後，並於相同格式之逮捕
    通知書上偽簽「乙○○」署名並捺印再交還查獲員警，以示乙○○已收受該逮捕
    通知書。嗣再於同日零時五十八分許，在台灣台中地方法院檢察署內勤偵查庭應
    訊時，再冒乙○○名義應訊，並持上開駕駛執照供承辦檢察官核對身分，於偵訊
    完畢後，再偽簽「乙○○」之署名於偵訊筆錄上，均足生損害於乙○○及司法警
    察機關及偵查機關偵辦刑案之正確性。嗣經台中市警察局第一分局將甲○○之留
    存指紋送交內政部警政署刑事警察局為指紋比對始查悉上情。
二、案經台中市警察局第一分局報由台灣台中地方法院檢察署呈請台灣高等法院台中
    分院檢察署檢察長核轉臺灣苗栗地方法院檢察署檢察官偵查起訴。
    理  由
一、右開犯罪事實，業據被告甲○○於偵審中供承不諱，核與被害人乙○○於警訊中
    指述之被害情節相符，並有被告冒用「乙○○」之台中市第一分局逕行拘提、逮
    捕案公務電話紀錄表、台中市警察局第一分局查獲煙毒嫌疑人尿液採尿液紀錄表
    、台中市警察局第一分局委託鑑驗尿液代號與真實姓名對照表、台中市警察局第
    一分局現場檢查紀錄表及警詢筆錄及台灣台中地方法院檢察署偵訊筆錄（影本）
    各一份及內政部警政署刑事警察局九十年七月五日九十刑紋字第一一二九八六號
    函在卷可稽，足認被告之自白與事實相符，被告上開犯行洵堪認定。
二、查員警逮捕犯罪嫌疑人除發給逮捕通知書，尚請受逮捕人於相同格式之逮捕通知
    書上簽署姓名以附卷，以示受逮捕人業已收受員警製作之逮捕通知書，是受逮捕
    人另簽署之相同格式之逮捕通知書乃屬收據之一種，自屬私文書之性質，核被告
    甲○○所為，係犯刑法第二百十六條、第二百十條之行使偽造私文書、第二百十
    六條、第二百十二條之行使變造特種文書、第二百十七條第一項之偽造署押罪、
    刑法第三百三十七條之侵占遺失物罪。又其多次冒用「乙○○」名義在上開筆錄
    及文件中簽名，均係本於冒名應訊之單一犯意接續進行，實現各別同一犯罪構成
    要件之單一行為，為接續犯，屬實質上一罪關係；其偽造署押於前揭私文書上，
    偽造署押乃係偽造私文書之階段行為，不另論罪，被告與不詳年籍之成年男子所
    犯變造特種文書罪，彼等二人間有犯意聯絡及行為分擔，均為共同正犯。而其偽
    造私文書之低度行為應為其後之高度行使偽造私文書行為所吸收，其變造特種文
    書之前行為，亦應為其後之行使行為所吸收，均不另論罪。被告甲○○雖前後二
    次行使變造之駕駛執照以供核對身分，惟此亦係被告為掩飾其通緝犯之身分、冒
    名應訊之單一犯意接續進行，實現同一構成要件之單一行為，為接續犯之實質上
    一罪。被告所犯行使變造特種文書、侵占遺失物、偽造署押與行使偽造私文書四
    罪間，具有方法、結果之牽連關係，應從一重之行使偽造私文書罪處斷。被告甲
    ○○前因偽造文書案件，經法院判處有期徒刑五月，甫於八十八年二月六日執行
    完畢，此有台灣高等法院檢察署刑案紀錄簡覆表在卷可查，其於執行完畢後五年
    內再犯本罪，為累犯，依法加重其刑。爰審酌被告之素行、犯罪之動機、目的、
    手段、犯後態度及其他等一切犯罪情狀，量處如主文所示之刑。
三、台中市第一分局逕行拘提、逮捕案公務電話紀錄表、台中市警察局第一分局查獲
    煙毒嫌疑人尿液採尿液紀錄表、台中市警察局第一分局委託鑑驗尿液代號與真實
    姓名對照表、台中市警察局第一分局現場檢查紀錄表及警詢筆錄及台灣台中地方
    法院檢察署偵訊筆錄上偽造之「乙○○」署押，均依刑法第二百十九條宣告沒收
    。至被告變造之駕駛執照，業經被告予以棄置，業經被告供述在卷，是該駕駛執
    照業已滅失，應可認定，爰不併宣告沒收，附此敘明。
據上論斷，應依刑事訴訟法第二百九十九條第一項前段，刑法第二百十六條、第二百
十條、第二百十二條、第三百三十七條、第五十五條、第四十七條、第二百十九條，
罰金罰鍰提高標準條例第一條前段，判決如主文。
本案經檢察官石東超到庭執行職務
中    華    民    國    九十    年    十二    月    三十一      日
                                       台灣苗栗地方法院刑事第一庭
                                            法  官   林  誌  誠
右正本證明與原本無異。
如不服本判決，應於送達後十日內向本院提出上訴狀(須附繕本)，上訴於台灣高等
法院台中分院。
                                            書記官   李  達  成
中    華    民    國    九十    年    十二    月    三十一      日
附錄論罪科刑法條
刑法第二百十條、第二百十六條、第二百十九條、第三百三十七條
刑法第二百十條
偽造、變造私文書，足以生損害於公眾或他人者，處五年以下有期徒刑。
刑法第三百三十七條
意圖為自己或第三人不法之所有，而侵占遺失物、漂流物或其他離本人所持有之物者
，處五百元以下罰金。
刑法第二百十六條
行使第二百十條至第二百十五條之文書者，依偽造、變造文書或登載不實事項或使登
載不實事項之規定處斷。


司法院資訊處製作；財團法人民間司法改革基金會備份。
